【裁判字號】    99,訴,1509
【裁判日期】    991207
【裁判案由】    分割共有物
【裁判全文】
臺灣臺南地方法院民事判決              99年度訴字第1509號
原        告  周子康
被        告  許惠珍
兼訴訟代理人  許惠玲
上列當事人間請求分割共有物事件，經本院於民國99年11月30日
言詞辯論終結，判決如下：
    主  文
兩造共有坐落在臺南市○區○○○段三三二之三四地號、地目建
、面積七四平方公尺之土地，及坐落其上之門牌號碼臺南市○○
路六六八巷三十五弄三十三號即虎尾寮段4563建號，住商用鋼筋
混凝土造三層樓房，總面積一六六點零六平方公尺建物，應予變
價分割，所得價金，按原告應有部分四分之一；被告許惠玲應有
部分二分之一；被告許惠珍應有部分四分之一比例分配之。
訴訟費用新台幣伍仟玖佰伍拾元由原告負擔四分之一；被告許惠
玲負擔二分之一；被告許惠珍負擔四分之一。
    事實及理由
一、本件原告起訴主張：坐落臺南市○區○○○段332-34地號、
    面積74平方公尺之土地，及其上4563建號，門牌號碼台南市
    ○區○○路668巷35弄33號建物（下稱系爭不動產）為兩造
    所共有；原告周子康之應有部分為2分之1，被告許惠珍之應
    有部分為4分之1、被告許惠玲之應有部分為2分之1。兩造就
    系爭不動產並無不能分割之情事，惟當事人間迄今未能達成
    分割之協議，故原告依民法第823條之規定，請求裁判分割
    ；惟本件系爭不動產並無獨立之進出口，若以原物分割，則
    將嗣後導致標的物之使用無效益，且兩造間並無信任基礎，
    性質上實難以原物分割，為發揮上開不動產最大之經濟效用
    ，減少因原物分割所生之無謂損失與交易成本，以期對有限
    之資源為最有效率之配置與運用，故應予變價分割，並將所
    得價金按兩造應有部份比例分配為宜等語。並聲明求為判決
    如主文第1項所示。
二、被告則以：同意原告之請求。
三、按「各共有人得隨時請求分割共有物。但因物之使用目的不
    能分割或契約定有不分割之期限者，不在此限」；又共有物
    分割之方法，不能協議決定者，法院得因任何共有人之聲請
    ，命為分配，民法第823條第1項、第824條第2項定有明文；
    復按共有物分割之方法，得變賣共有物，以價金分配於各共
    有人，民法第824條第2項第2款亦定有明文。經查：系爭不
    動產為兩造所共有，共有人之應有部分比例為：原告應有部
    分4分之1；被告許惠玲應有部分2分之1；被告許惠珍應有部
    分4分之1，且兩造原無法達成分割協議，另系爭不動產無因
    物之使用目的不能分割或契約定有不分割之期限等情，為兩
    造所不爭，並有系爭不動產登記謄本乙份附卷可稽（99年度
    司南調字第201號卷第6至9頁），且被告嗣於本院99年11月3
    0日言詞辯論期日當庭同意原告變價分割之主張。依前開規
    定及說明，原告訴請變價分割系爭建物，洵屬有據，應予准
    許；爰依法判決如主文第1項所示。
四、又因共有物分割、經界或其他性質上類似之事件涉訟，由敗
    訴當事人負擔訴訟費用顯失公平者，法院得酌量情形，命勝
    訴之當事人負擔其一部，民事訴訟法第80條之1定有明文。
    本件係因分割共有物事件涉訟，兩造之行為，均可認係按當
    時之訴訟程度為伸張或防禦權利所必要，故諭知由兩造按應
    有部分比例分擔訴訟費用，較為公允，爰判如主文第2項所
    示。
五、據上論結，原告之訴為有理由，依民事訴訟法第78條、第80
    條之1、第85條第1項後段，判決如主文。
中    華    民    國    99    年    12    月    7    日
                  民事第三庭    法  官  何清池
以上正本係照原本作成。
如對本判決上訴，須於判決送達後20日內向本院提出上訴狀（須
附繕本）。如委任律師提起上訴者，應一併繳納上訴費用。
中    華    民    國    99    年    12    月    7    日
                                書記官  謝明達

司法院資訊處製作；財團法人民間司法改革基金會備份。
